臺灣彰化地方法院員林簡易庭小額民事判決
111年度員小字第183號
原      告  國泰世紀產物保險股份有限公司

法定代理人  陳萬祥   
訴訟代理人  蔡佩蓉  
            鄭如妙  
被      告  蘇韋文  

訴訟代理人  巫松陽  
上列當事人間請求損害賠償事件，本院於民國111年8月19日言詞
辯論終結，判決如下：
    主    文
被告應給付原告新臺幣壹萬零貳佰參拾玖元，及自民國一一一年
五月十一日起至清償日止，按年息百分之五計算之利息。
訴訟費用（除減縮部分外）新臺幣壹仟元由被告負擔。
本判決第一項得假執行；但被告如以新臺幣壹萬零貳佰參拾玖元
為原告預供擔保，得免為假執行。
    事實及理由
一、按訴狀送達後，原告不得將原訴變更或追加他訴；但擴張或
    減縮應受判決事項之聲明者，不在此限，民事訴訟法第255
    條第1項第3款定有明文。此規定於小額訴訟程序仍適用之，
    此參同法第436條之23準用同法第436條第2項規定自明。查
    本件原告起訴時聲明原為：被告應給付原告新臺幣（下同）
    11,117元，及自起訴狀繕本送達翌日起至清償日止，按年息
    5%計算之利息；嗣於民國111年7月1日當庭變更聲明為被告
    應給付原告10,239元，及自起訴狀繕本送達翌日起至清償日
    止，按年息5%計算之利息，核屬減縮應受判決事項之聲明，
    合於前揭規定，應予准許。
二、原告主張：被告於109年10月10日17時許，駕駛車牌號碼00-
    0000號自用小客車（下稱系爭A車），行經彰化縣○○鎮○○路○
    ○○號二重高幹44G3601DC43處時，因未保持安全間距，致碰
    撞原告所承保訴外人葉明坤所有並駕駛之車牌號碼000-0000
    號自用小客車（下稱系爭B車），致系爭B車受損（下稱系爭
    事故），支出修復工資費用5,407元、零件費用5,710元折舊
    後為4,832元，故系爭B車合理修復費用為10,239元，已由原
    告依保險契約賠付被保險人，爰依侵權行為損害賠償及保險
    代位之法律關係，提起本件訴訟等語。並聲明：如上開變更
    聲明所示。
三、被告則抗辯：雙方肇責應各負50%等語。並聲明：原告之訴
    駁回。
四、得心證之理由：
  ㈠原告主張其所承保之系爭B車於上開時、地與系爭A車發生碰
    撞造成受損，而原告業已依保險契約賠付被保險人系爭B車
    必要修復費用等事實，業據其提出任意車險賠案簽結內容表
    、系爭B車行照、中部汽車股份有限公司溪湖服務廠估價單
    、發票、系爭B車受損照片等件為證，復經本院向彰化縣警
    察局溪湖分局調取兩造於前揭時地發生交通事故卷宗（含現
    場圖、道路交通事故調查報告表㈠及㈡-1、調查紀錄表、事故
    現場及系爭B車車損照片）核閱屬實，而被告對原告所主張
    之此部分事實僅為上開抗辯，自堪信原告此部分所主張之事
    實為真實。
  ㈡按因故意或過失，不法侵害他人之權利者，負損害賠償責任
    ，民法第184條第1項前段定有明文。次按汽車、機車或其他
    非依軌道行駛之動力車輛，在使用中加損害於他人者，駕駛
    人應賠償因此所生之損害；但於防止損害之發生，已盡相當
    之注意者，不在此限，民法第191條之2亦有明定。再觀之上
    開法條增訂之立法理由為：「參照近代交通發達，而因動力
    車輛肇事致損害人之身體或財產者，日見增多，經參考他國
    立法例並斟酌我國國情增訂本條，規定汽車、機車或其他非
    依軌道行駛之動力車輛，在使用中加損害於他人者，駕駛人
    應賠償因此所生之損害。惟如駕駛人於防止損害之發生，已
    盡相當之注意，不在此限，以期緩和駕駛人之責任」，由上
    開規定可知，在非依軌道行駛之動力車輛使用中所生損害，
    於舉證責任之分配上，立法者將舉證責任歸諸於較可控制危
    險發生之動力車輛駕駛人，將肇因於動力車輛使用中所造成
    之損害，以推定過失方式合理分配舉證責任之負擔，除非動
    力車輛駕駛人得舉證證明其駕駛行為已經盡相當之注意以防
    止損害發生者，始得免除賠償責任。本件被告既係於駕駛系
    爭A車時與系爭B車發生碰撞，致系爭B車受損，被告自有前
    揭民法第191條之2推定過失責任規定之適用，而被告對此並
    未舉證其已盡相當之注意義務防止本件事故發生，基上所述
    ，被告就系爭B車因本件事故所受之損害，自應負賠償之責
    。又被告亦抗辯雙方肇責應各負50%等語，然被告對此並未
    舉證證明之，難以採信。
  ㈢本件系爭B車支出之修復費用共11,117元，其中零件費用5,71
    0元、工資費用5,407元，此有上開估價單及發票可證。而依
    行政院所頒「固定資產耐用年數表」及「固定資產折舊率表
    」之規定，小客車耐用年數為5年，依定率遞減法每年折舊1
    000分之369。另依營利事業所得稅查核準則第95條第6項規
    定「固定資產提列折舊採用定率遞減法者，以1年為計算單
    位，其使用期間未滿1年者，按實際使用之月數相當於全年
    之比例計算之，不滿1月者，以月計」。系爭B車係於109年6
    月出廠，至事故發生時間109年10月10日止，實際使用期間
    為5月，原告自得請求扣除此折舊後之零件費用4,832元（詳
    如附表所示），另工資5,407元部分無需折舊，蓋其係修理
    付出之勞務代價，為回復原狀時必要支出之費用，並無折舊
    可言，準此，原告承保車輛修復必要費用合計為10,239元。
  ㈣綜上所述，原告依保險法第53條第1項、民法第184條第1項前
    段、第191條之2、第196條之規定，請求被告給付10,239元
    及自起訴狀繕本送達翌日即111年5月11日至清償日止，按
    年息5%計算之利息，為有理由，應予准許。
五、本件原告勝訴部分，係依小額程序所為被告敗訴之判決，依
    民事訴訟法第436條之20規定，應依職權宣告假執行。並依
    同法第392條第2項，依職權為被告預供擔保，得免為假執行
    之宣告。
六、本件事證已臻明確，原告與被告其餘攻擊防禦方法及所提證
    據，於判決結果不生影響，爰不一一論列。
七、訴訟費用負擔之依據：民事訴訟法第78條。本件第一審訴訟
    費用（除減縮部分外）為1,000元（原告繳納）由敗訴之被
    告負擔。
中　　華　　民　　國　　111 　年　　8 　　月　　26　　日
                  臺灣彰化地方法院員林簡易庭
                          法  官  楊鑫忠
以上正本係照原本作成。
如對本判決不服，得於送達後20日內以判決違背法令為理由，向
本院提起上訴狀(須附繕本)。
中　　華　　民　　國　　111 　年　　8 　　月　　26　　日
                          書記官  張清秀

附表
折舊時間           金額
第1年折舊值        5,710×0.369×(5/12)=878
第1年折舊後價值    5,710-878=4,832